【裁判字號】    97,台上,1025
【裁判日期】    970313
【裁判案由】    違反毒品危害防制條例
【裁判全文】
最高法院刑事判決            九十七年度台上字第一０二五號
上  訴  人  台灣高等法院台南分院檢察署檢察官
上  訴  人
即  被  告  甲○○
上列上訴人等因被告違反毒品危害防制條例案件，不服台灣高等
法院台南分院中華民國九十六年十月三日第二審更審判決（九十
六年度重上更(四)字第二八六號，起訴案號：台灣嘉義地方法院檢
察署八十九年度偵字第二四０三號），提起上訴，本院判決如下
：
    主  文
原判決撤銷，發回台灣高等法院台南分院。
    理  由
本件原判決認定：上訴人即被告（下稱被告）甲○○有其事實欄
所載之犯行，因而撤銷第一審之科刑判決，改判論以被告轉讓第
二級毒品罪，累犯，量處有期徒刑一年二月，減為有期徒刑七月
，並宣告相關之從刑；固非無見。
惟查：(一)、毒品危害防制條例第十七條規定，犯第四條第一項至
第四項、第五條第一項至第四項前段、第六條第一項至第四項、
第七條第一項至第四項、第八條第一項至第四項、第十條或第十
一條第一項、第二項之罪，供出毒品來源，因而破獲者，得減輕
其刑。查上訴人於警詢時即供稱：其毒品係購自綽號「山貓」之
男子等語（見警卷第二頁），其原審選任辯護人亦以：綽號「山
貓」之人真實姓名為陳柏瑤，其女友係陳秋燕，請查明被告是否
向陳柏瑤購買毒品，被告在警詢中稱毒品是向「山貓」購買，餘
無意見（見原審卷第六三頁）等詞，聲請調查證據。倘若不虛，
則是否因被告之供述而查獲其毒品來源為陳柏瑤？自屬攸關被告
得否依上開規定減輕其刑之重要事項，原審未進一步調查釐清，
亦未說明不予調查之理由，自有調查職責未盡及理由不備之違背
法令。(二)、現行毒品危害防制條例第八條第六項規定「轉讓毒品
達一定數量者，加重其刑至二分之一，其標準由行政院定之」，
而依行政院發布轉讓持有毒品加重其刑之數量標準第二條第一項
第二款規定：轉讓、持有第二級毒品淨重十公克以上者，加重其
刑至二分之一。本件被告轉讓安非他命予籃仁厚之具體數量，是
否已達前揭行政院發布應加重其刑之標準淨重十公克以上？攸關
被告所犯轉讓第二級毒品罪責應否加重其刑之法律適用問題，自
有調查之必要。乃原審並未調查認定被告轉讓予籃仁厚之安非他
命數量是否已達上揭加重其刑之標準，僅含糊認定被告轉讓安非
他命一次予籃仁厚（見原判決事實欄一第九、十行），自有調查
職責未盡之違失。(三)、行動電話服務需以晶片卡（即SIM 卡）為
使用介面，因此電信公司於出租行動電話門號予消費者使用時，
即同時附帶提供晶片卡作為消費者門號使用之介面，故電信公司
接受消費者申辦門號並將該門號開通上線時，該晶片卡之所有權
是否移轉予消費者，抑或仍保留於電信公司，端視其簽訂之服務
契約內容如何而定。原判決對於0000000000號行動電
話一支，並未查明其內所裝之晶片卡究屬何人所有，即遽認係被
告所有供聯絡轉讓第二級毒品安非他命所用之物，依毒品危害防
制條例第十九條第一項規定與機具一併宣告沒收，殊欠允當。(四)
、毒品危害防制條例第十九條第一項規定應沒收之物，以屬於犯
人者為限。原判決以依證人籃仁厚之供述，門號0000000
000號行動電話一支，係「被告所有」供其本件轉讓安非他命
所用之物，而依毒品危害防制條例第十九條第一項規定，予以宣
告沒收（見原判決第五頁第十五至二十行）。然經查閱全卷，似
無籃仁厚曾為有關：受話之0000000000號行動電話係
被告所有之供述，原判決上開採證，洵屬可議。(五)、事實審法院
於卷內有利及不利被告之證據併陳時，如何取捨而為適合於事實
之認定，應詳予論列其取捨判斷之理由，否則究難謂無判決理由
不備之違誤。卷查，籃仁厚於第一審審理時證稱: 「事實上他（
指被告）讓我修車沒給我錢，我向他拿用來抵債，是他拿安非他
命給我抵修車費，只有一次，抵修車費的三千元（新台幣，下同
）」，「我是用抵償的方式拿到安非他命」，「我打電話給被告
要向他收修車費，他說他沒錢，所以以安非他命抵債」，「我這
次說的才對」（見一審卷第二四、二六頁）。而被告於偵查中亦
供稱: 「他修理我車結識，他有吸食安非他命，他向我討安非他
命，他修車費用沒向我拿，我也沒有向他拿錢」（見偵卷第九頁
），似亦承認以安非他命抵償修車費，所供與籃仁厚上開證述適
相若符。如若無訛，籃仁厚取得安非他命之代價實為其對被告應
收取之修車費，二者既有對價關係，能否謂非屬買賣毒品，即非
全無疑義。乃原判決就上開不利於被告之證據資料，並未說明不
予採取之理由，逕論被告以轉讓第二級毒品罪，亦嫌理由欠備。
(六)、原判決理由第貳欄三之(一)載述：證人籃仁厚雖證陳伊於民國
八十九年四月四日下午，為被告維修汽車，被告交付安非他命以
抵償修車費等情；然被告辯稱其所有福斯汽車並未保養，且徵諸
被告所提該福斯汽車之過戶日期為「八十九年四月十日」，益證
證人籃仁厚有關被告交付安非他命用以抵償修車費之證詞，與事
實不符云云（見原判決第三頁第十五至二五行），資為被告有利
之認定。但觀諸卷附被告所提該福斯汽車（SX-0857 ）之行車執
照影本，內載該車「原發照日期」為「八十一年七月二日」，「
換補照日期」為「八十九年四月十日」，似非於八十九年四月十
日「完成過戶」，有該行車執照可稽（見原法院上訴審卷第三五
頁），原判決前揭認定與卷內資料不相適合，併有證據上理由矛
盾之違法。以上或為檢察官及被告上訴意旨所指摘，或為本院得
依職權調查之事項，應認原判決仍有撤銷發回更審之原因。
據上論結，應依刑事訴訟法第三百九十七條、第四百零一條，判
決如主文。
中    華    民    國  九十七  年    三    月   十三   日
                      最高法院刑事第十庭
                          審判長法官  洪  文  章
                                法官  王  居  財
                                法官  郭  毓  洲
                                法官  黃  梅  月
                                法官  邱  同  印
      本件正本證明與原本無異
                                      書  記  官
中    華    民    國  九十七  年    三    月   十七   日
                                                      Ｑ


司法院資訊處製作；財團法人民間司法改革基金會備份。
